臺灣高等法院臺南分院刑事判決　　　　　　九十三年度上易字第五一三號　　　Ｇ
　　　上　訴　人
　　　即　被　告　甲　○　○
右上訴人因竊盜案件，不服臺灣嘉義地方法院九十二年度易字第四一六號中華民國九
十三年八月二十六日第一審判決（起訴案號：臺灣嘉義地方法院檢察署九十二年度偵
字第五九二二號），提起上訴，本院判決如左：
      主      文
上訴駁回。
      事      實
一、甲○○前曾於民國七十八年二月二十日犯殺人罪，經本院判處有期徒刑十三年確
    定，於八十年二月五日經減刑為有期徒刑八年八月（第一案），並於七十八年十
    二月一日入監執行，於八十三年五月十日假釋出獄，又於八十四年一月間再犯盜
    匪罪，經臺灣嘉義地方法院於八十五年四月五日判處有期徒刑八年確定（第二案
    ），並撤銷前述第一案之假釋，於八十五年三月二十五日入監執行第一案之殘刑
    三年五月四日及第二案之八年計為十一年五月四日，經合併執行至九十一年一月
    二十二日核准假釋，並於九十一年二月一日經臺灣臺中地方法院裁定假釋付保護
    管束，於假釋期間，復意圖為自己不法之所有，於九十二年七月二十五日上午七
    時許，攜帶其所有之客觀上具有危險性，可作為兇器使用之鐮刀及菜刀各一把，
    及飼料袋一個，前往乙○○租用之嘉義縣水上鄉○鄉村○○○段一九九地號土地
    上所種植之竹筍園內，以該鐮刀及菜刀挖取乙○○所有之竹筍計十台斤半加以行
    竊得手，嗣為乙○○當場發現報警查獲，並扣得甲○○所有之鐮刀及菜刀各一把
    、飼料袋一個。
二、案經嘉義縣警察局水上分局報請及乙○○訴請臺灣嘉義地方法院檢察署檢察官偵
    查起訴。
      理      由
壹、認定犯罪事實所憑之證據及理由
  一、訊據上訴人即被告甲○○固坦白承認於右揭時、地持鐮刀及菜刀各一把，飼料
      袋一個挖取乙○○所有之竹筍十台斤半之事實，核與被害人乙○○所指訴情節
      相符，並有贓物認領保管單一紙附卷可稽（警卷第六頁），復有作案之鐮刀及
      菜刀各一把，飼料袋一個（警卷第七頁）扣案可佐證，依上開補強證據，足資
      擔保被告之前述自白，與事實相符，堪認此部分可信屬實。
  二、被告雖矢口否認有何竊盜犯意，並辯稱：是王順盛告訴伊，那裡的竹筍係野生
      的，可以挖取，當時王順盛的女友柯美蓮、王順盛的弟弟王國龍、伊朋友黃嵩
      文也在場，伊以為該地竹筍無人所有，遂前往挖取，被乙○○阻止後，伊也沒
      有拿走竹筍就趕快回家拿錢給乙○○，但乙○○不願意收云云。是本院所應審
      認者為：被告是否曾因案外人王順盛之告知，誤信上開竹筍係野生而挖取，欠
      缺竊盜之意思要件？經查：
    (一)按刑法上之竊盜罪，以意圖為自己或第三人不法之所有，竊取他人之動產為成
      立要件；所謂竊取，違背他人意思或未經其同意之客觀情形下，破壞他人之持
      有造成管領狀態移轉之行為。次按不動產之出產物，尚未分離者，為該不動產
      之部分，民法第六十六條第二項定有明文，而農作物或果實等天然孳息，應為
      民法第六十七條所稱之動產，亦無疑義，自得為竊盜犯罪之客體，又天然孳息
      尚未與土地分離前，其所有權應歸屬於土地所有人或有收取權人，當然為他人
      所有之動產亦明。
    (二)被告雖辯稱：是王順盛告訴伊，那裡的竹筍係野生的，可以挖取，當時王順盛
      的女友柯美蓮、王順盛的弟弟王國龍、伊朋友黃嵩文也在場，伊以為該地竹筍
      無人所有，遂前往挖取云云，然證人王順盛、柯美蓮、王國龍、黃嵩文、邱乾
      森等人於原審審理時，經交互詰問所為之證詞如下：
      證人王順盛具結證稱：「（被告是否有於牛稠廟前遇到你並問你竹筍的事情
        ，你告訴他何處有竹筍可以採收？）沒有，當時我和我弟弟（即王國龍）人
        都在台北。」；「我去了好幾個月才回來，我們回來才知道被告偷割筍子，
        我是聽隔壁說的。」（原審卷第九四頁）
      證人柯美蓮則證稱：「被告只問過王順盛一次關於竹筍的事，在王順盛家門
        前，王順盛沒有告訴被告可以去何處割竹筍。」（原審卷第一００、一０一
        頁）
      證人王國龍亦證稱：「我不認識被告，也沒有聽過王順盛告訴被告何處可以
        割筍子，我那時人在台北。」（原審卷第一０二頁）
      證人黃嵩文證稱：「事發前我都沒有聽過被告問王順盛哪裡可以割竹筍，只
        有在事發後才聽王順盛說的。」（原審卷第一三三、一三四頁）
      證人邱乾森結證稱：「被告沒有問過我，哪裡有竹筍可以割，但我看被告在
        附近走來走去，有告訴過被告，附近竹筍園都是有人的，不要亂割。」（，
        原審卷第一三０頁）
    (三)參互上開證詞以觀，足見證人王順盛否認告訴被告說乙○○之竹筍園可以割取
      乙節，應屬實情，堪予採信。此外，前述證人並無任何一人向被告告以何處可
      以割竹筍，甚且證人邱乾森亦告知被告，竹筍園為他人所有，不可前往挖取等
      語。雖證人王順盛並證稱：伊在牛稠埔廟前遇過被告一次，當時只有打招呼，
      被告沒有問關於竹筍的事，第二次是被告經過伊家門前，向伊問過伊家後面那
      片竹筍園可不可以割，伊說是詹義雄的，被告就打電話問詹義雄，詹義雄也同
      意，被告於是割了五、六支就走了；伊和乙○○間並無糾紛，平常也會打招呼
      等語（原審卷第九六、九七頁），而本院審理時，經審判長問被告：「你第一
      次都知道問主人詹義雄才去割，本次為何未經許可就逕行割取？」，被告方改
      口答稱：「我是從沒有清理的那邊進去割的。」（本院卷第四０頁），益徵被
      告前揭辯解，係企圖利用證人王順盛曾第一次告知詹義雄竹筍園一事，而混淆
      掩飾本次犯行，顯非可取。
    (四)被告雖又辯謂：伊所割取之地方雜草叢生，伊以為係野生竹筍無主物，才會割
      取云云。惟查被告所竊割竹筍之處，竹林茂密、竹筍園內只有枯枝，並無雜草
      ，此有現場照片八張在卷足憑（警卷第八至十一頁），證人乙○○於原審審理
      中亦證稱：該竹筍園是伊三七五的租地，由伊耕種管理，每年都有採收，平常
      都有除草，並沒有長雜草，當時伊當場抓到被告在割筍子，被告態度還不太好
      ，說如果害他被關，他不會讓伊好過等語（原審卷第三六至三八頁），顯見該
      竹筍園應係乙○○所管領之狀態，該竹筍園之竹筍為乙○○租地種植而為其所
      有至明，且被告亦自承其家中有種植過竹筍，後來改種其他作物，有耕地可供
      收成等語（原審卷第一三五、一三六頁），則對於竹筍園之生長情形應有經驗
      足供判斷。再參以，竹筍係屬具經濟價值之作物，是竹筍叢生處，大都為農家
      培植栽種以收成販售，鮮少係野生，況依前揭民法第六十六條第二項之規定，
      上開竹筍既尚未與土地分離前，其所有權應歸屬於土地租用人乙○○可得收取
      ，當然為他人所有之動產，則依一般社會通念及被告務農並曾種植竹筍之經驗
      ，實難諉為不知上開竹筍應屬他人所有之物，被告乃未經所有人之同意，逕予
      竊割而取之，其具不法所有之意圖甚明。
  三、綜上證據之調查結果，並參酌各項情況證據及經驗法則，被告意圖不法所有而
      竊取乙○○所有之竹筍，事證明確，其竊盜之犯行，洵堪認定。
貳、論罪科刑之理由
  一、按所謂兇器，只要依通常社會觀念，足認為使人生命身體安全發生危險者皆屬
      之，而鐮刀及菜刀，依通常社會觀念，足使人生命身體安全發生危險之虞，則
      被告持鐮刀及菜刀而竊割他人之竹筍，核其所為，係犯刑法第三百二十一條第
      一項第三款之攜帶兇器竊盜罪。
  二、查被告前曾於七十八年二月二十日犯殺人罪，經本院判處有期徒刑十三年確定
      ，於八十年二月五日經減刑為有期徒刑八年八月（第一案），並於七十八年十
      二月一日入監執行，於八十三年五月十日假釋出獄，又於八十四年一月間再犯
      盜匪罪，經臺灣嘉義地方法院於八十五年四月五日判處有期徒刑八年確定（第
      二案），並撤銷前述第一案之假釋，於八十五年三月二十五日入監執行第一案
      之殘刑三年五月四日及第二案之八年計為十一年五月四日，經合併執行至九十
      一年一月二十二日核准假釋，並於九十一年二月一日經臺灣臺中地方法院裁定
      假釋付保護管束等情，此經本院調閱臺灣臺中地方法院檢察署八十五年度執助
      字第三一三、五九六號執行卷及九十一年度執聲字第一八五號、九十一年度執
      聲他字第二０四號執行卷查明屬實。參諸被告於八十五年三月二十五日入監執
      行第一案之殘刑三年五月四日及第二案之八年計為十一年五月四日，於九十一
      年一月二十二日即核准假釋，足見前所執行之部分，應包括第一案之殘刑三年
      五月四日及第二案之八年合併計算執行十一年五月四日之二分之一，計五年八
      月十九日，故符合假釋執行逾二分之一之要件，否則若先執行第一案之殘刑三
      年五月四完畢，始於八十八年八月二十九日執行第二案，則至九十一年一月二
      十二日時，該第二案僅執行二年五月，尚未逾第二案（八年）之二分之一，不
      符合假釋要件，是檢察官以被告第一案已於八十八年八月二十八日執行完畢，
      於五年內再犯本罪，認應論以累犯，容有誤會，併此敘明。
  三、被告雖另辯稱：扣案之菜刀一支係柯美蓮所有，飼料袋一個係王國龍所有云云
      ，然為證人柯美蓮、王國龍所否認，而被告亦自承上開物品係伊攜帶至竹筍園
      ，用以竊割竹筍等語在卷（原審卷第四０頁），足認上開物品既係被告所管領
      使用，自為其所有，應無疑義，附此說明。
參、維持原判之理由
  一、原審依上開事證，認被告犯行明確，而適用刑法第三百二十一條第一項第三款
      、第四十一條第一項前段、第三十八條第一項第二款，罰金罰鍰提高標準條例
      第一條前段、第二條之規定，並審酌被告國中畢業之智識程度、其犯罪之動機
      、目的、攜帶客觀上足供兇器使用之鐮刀、菜刀各一支作案之犯罪手段、其所
      竊取之竹筍十斤半，市價僅值約新台幣五十餘元，被害人亦表示不願追訴，此
      據被害人乙○○陳明在卷（警卷第五頁），犯罪所致被害人財物之損失程度甚
      微及犯罪後與告訴人達成和解，有和解書一紙附卷可稽（原審卷第一四九頁）
      等一切情狀，量處有期徒刑六月，並諭知易科罰金之折算標準。又以扣案之鐮
      刀及菜刀各一支、飼料袋一個，均係被告所有，供其犯罪所用之物，併均應依
      刑法第三十八條第一項第二款之規定沒收之。
  二、本院經核原判決認事用法，並無不合，量刑亦堪屬允當。被告上訴意旨，猶執
      前詞否認犯罪，經查所辯各節，實無足取，其上訴為無理由，應予駁回。
肆、據上論結，依刑事訴訟法第三百六十八條，判決如主文。
本案經檢察官張太龍到庭執行職務。
中    華    民    國      九十三      年      十二      月      二十一  日
                                  臺灣高等法院臺南分院刑事第四庭
                                      審判長法官  鄭    文    肅
                                            法官  陳    珍    如
                                            法官  蔡    美    美
右正本證明與原本無異。
不得上訴。
                                      法院書記官  蔡    振    豐
中    華    民    國      九十三      年      十二      月     二十二   日
附錄：本判決論罪科
刑法第三百二十一條:
犯竊盜罪而有左列情形之一者，處六月以上五年以下有期徒刑：
三  攜帶兇器而犯之者。
